臺灣高等法院民事裁定　　　　　　　　 100年度抗字第1051號
抗　告　人　李凌
上列抗告人因聲明異議事件，對於中華民國100年6月13日臺灣新
竹地方法院100年度執事聲字第20號裁定，提起抗告，本院裁定
如下：
    主  文
抗告駁回。
抗告程序費用由抗告人負擔。
    理  由
一、抗告意旨略以：
    本件抗告人對於原法院99年度司執字第14427號執行事件（
    下稱系爭執行事件）拍定之標的物（即新竹縣關西鎮○○段
    北門口小段127 地號土地，下稱本件土地）有優先承買權。
    第三人李勝良（即抗告人之父）原於民國80年6月1日向債務
    人林傳機承租本件土地種植樟樹，該租賃契約租期80年6 月
    1 日至95年6月1日，到期自動展延15年，惟抗告人之父李勝
    良近年因身體欠佳受痛風之困擾，李勝良、抗告人乃與出租
    人林傳機商議終止原租約，由林傳機再出租本件土地予抗告
    人。茲原租約業已於99年12月31日終止，抗告人與林傳機之
    新租約期間係自100年1月1日起至110年6月1日止，該新租約
    並非轉租行為，亦非自第三人李勝良受讓而來，而是另訂新
    租賃契約，因抗告人不諳法律，故初始乃直接在原租約末批
    註訂立新租約之內容。故抗告人依土地法之相關規定，得基
    於承租人之地位，對本件土地聲明優先承買，原審法院駁回
    抗告人之異議，顯有違誤，爰請求廢棄原裁定。
二、按「出租人出賣或出典耕地時，承租人有依同樣條件優先承
    買或承典之權」，土地法第107條第1項固定有明文。惟耕地
    租用，係指以自任耕作為目的，約定支付地租使用他人之農
    地者而言，土地法第106條第1項定有明文，參照同條第2項
    之立法精神，雖應包括漁地及牧地在內，惟承租他人之非農
    、漁、牧地供耕作之用者，即非耕地租用。又所謂耕作，指
    目的在定期(按季、按年)收獲而施人工於他人土地以栽培農
    作物而言有文化（司法院院字第738 號釋參照）。如施人工
    於他人之土地，其目的為「經營造林」，顯非耕地租賃（最
    高法院88年台上第1 號、63年台上字第1218號判例意旨參照
    ），承租人自不得依前揭規定主張優先承買權。次按，基地
    出賣時，地上權人、典權人或承租人有依同樣條件優先購買
    之權，土地法第104條第1項前段固亦定有明文。惟土地法第
    104 條係規定租用基地「建築房屋」之承租人，於出租人之
    基地出賣時，有優先承買權，旨在使基地與基地上之房屋合
    歸一人所有，以盡經濟上之效用，並杜紛爭，如基地承租人
    於基地上根本未為房屋之建築者，當無該條規定之適用，此
    觀最高法院65年台上字第530號判例意旨自明。
三、經查，本件土地使用分區為一般農業區，使用地類別為農牧
    用地，有土地登記謄本在卷可稽（見系爭執行卷第9 頁），
    自屬耕地。抗告人雖主張其與出租人間成立新租賃關係，並
    提出新租約影本為證。惟查，抗告人於系爭執行事件100年4
    月16日之調查程序中自承：抗告人於本件土地上係種植樟樹
    造林，約八、九百株，其餘為雜木等語（見系爭執行卷第16
    2 頁背面），是可知抗告人租用本件土地係供造林使用，並
    非栽培農作物定期收穫，與土地法第107 條所指之耕地租用
    有別。又抗告人既未在本件土地上「建築房屋」，揆諸最高
    法院65年台上字第530 號判例意旨，抗告人亦不得主張土地
    法第104 條之優先承買權。綜上，抗告人就本件土地並無土
    地法第107條或104條之優先承買權，執行法院依形式上審查
    認抗告人並無優先承買權而駁回其聲請，並無違誤。原法院
    裁定駁回抗告人之異議，理由雖有不同，惟結論並無二致，
    仍應予以維持，抗告意旨指摘原裁定不當，求予廢棄，為無
    理由，應予駁回。
四、據上論結，本件抗告為無理由，爰裁定如主文。
中    華    民    國    100    年    7    月    29    日
                    民事第十庭
                        審判長法  官 張宗權
                              法  官 周玫芳
                              法  官 林曉芳
正本係照原本作成。
本裁定除以適用法規顯有錯誤為理由外，不得再抗告。如提起再
抗告，應於收受後10日內委任律師為代理人向本院提出再抗告狀
。並繳納再抗告費新台幣１千元。
中    華    民    國   100    年    8     月    2     日
                              書記官 陶美玲